【裁判字號】    88,上訴,3824
【裁判日期】    890112
【裁判案由】    毒品危害防制條例
【裁判全文】
臺灣高等法院刑事判決                          八十八年度上訴字第三八二四號
    上  訴  人  臺灣板橋地方法院檢察署檢察官
    被      告  甲○○
    指定辯護人  丙○○
    上  訴  人
    即  被  告  戊○○
    指定辯護人  丙○○
右上訴人，因被告違反毒品危害防制條例案件，不服臺灣板橋地方法院八十六年度訴
字第一五四０號，中華民國八十八年三月三十一日、六月二十五日第一審判決（起訴
案號：臺灣板橋地方法院檢察署八十六年度偵字第四九０九、五二五八號）提起上訴
，本院判決如左：
    主      文
原判決關於甲○○部分撤銷。
甲○○非法販賣化學合成麻醉藥品，累犯，處有期徒刑伍年貳月。
其他上訴駁回。
    事      實
一、甲○○曾於七十九年及八十年間違反麻醉藥品管理條例，分別經台灣台北地方法
    院及本院判處有期徒刑八月及五年，嗣經定應執行有期徒刑五年六月，於八十三
    年七月一日假釋出監，於八十五年十一月六日縮刑期滿執行完畢，仍不知悔改。
    復明知甲基安非他命已列入麻醉藥品管理，不得非法吸用、持有及販賣，竟意圖
    牟利，於八十六年二月一日十六時許，在台北縣蘆洲鄉○○街六號前將先前以０
    ．三公克，新台幣（下同）三千元買入之安非他命，以每小包０．一公克代價一
    千五百元，非法販賣安非他命予丁○○，一次一小包，供丁○○吸用（丁○○吸
    用部分經原審另案審理）。
二、戊○○明知甲基安非他命（以下稱安非他命）業經行政院衛生署公告查禁之禁藥
    ，不得非法持有及轉讓。竟基於轉讓安非他命之概括犯意，並與真實姓名及年籍
    不詳綽號「阿宏」之成年男子共同基於犯意之聯絡，自八十五年十二月底之某日
    起至八十六年一月初之某日止，先由該名「阿宏」之成年男子將安非他命交予戊○○後，再由戊○○在其臺北縣泰山鄉○○路○段一四五巷三六弄一號住處，有
    償轉讓安非他命予乙○○（已審結）三次，其中第一、三次轉讓之價錢為新臺幣
    （下同）六百元，第二次為五百元，戊○○則將取得之價金再轉交予該名「阿宏
    」之人（二人均未從中牟利）。嗣於八十六年二月二十二日三時許，經警在臺北
    縣泰山鄉○○路○段一四五巷三六弄一號查獲戊○○，並偵悉上情。
三、案經台北縣警察局淡水分局移送台灣板橋地方法院檢察署檢察官偵查起訴。
    理      由
甲、撤銷改判（甲○○）部分：
一、訊據被告甲○○矢口否認販賣安非他命犯行，辯稱是與丁○○合買云云。經查被
    告甲○○右揭販賣安非他命犯行，業據其於警訊坦承「我是因向乙○○買來欲做
    吸食用，因臨時急需用錢所以才會將所有的安非他命賣予丁○○．．．」（偵字
    第四九０九號卷第四頁反面）、「（你是否曾有販賣安非他命行為﹖）我曾於八
    十六年二月一日十六時，在台北縣蘆洲鄉○○街六號前．．．賣給丁○○．．．
    」（同上筆錄），於偵查中亦坦承「（有賣安非他命給丁○○﹖）我是有賣給他
    ，只有這一次」（同卷第二０頁反面）等情其詳，核與證人丁○○於警訊所供「
    我是於八十六年二月一日十六時左右，在蘆洲鄉○○街六號前向江仔（即甲○○
    ）之男子購買安毒，一小包約０．一公克，一小包新台幣壹仟伍佰元，只購買一
    次」（同卷第五頁正反面），於原審所供「向江仔買的，是甲○○．．．」「是
    ，向他買一次」等情相符（原審卷第七七頁反面、第七八頁），是被告以一千五
    百元一小包之代價販賣安非他命予丁○○一次一小包，堪認真實。至證人丁○○
    雖於原審八十六年八月五日訊問時證述係在八十五年十月底向被告購買，顯與八
    十六年二月廿一日於警訊所陳係八十六年二月一日購買不同，惟八十六年二月二
    十一日警訊與購買時間即八十六年二月一日相距僅三星期，其記憶自較原審訊問
    時相距已達半年以上，為清晰深刻，且與被告坦承販賣之時間相符，當以八十六
    年二月一日認係被告販賣安非他命予丁○○之時間，為真實可採。另被告雖於警
    訊供稱賣丁○○每包一千元，而證人丁○○於原審亦證陳一千元一小包等情，惟
    查被告於偵查中已陳明以０．三公克三千元向乙○○購買，後因丁○○沒有錢，
    所以替他調，有賺一千、五百不等（偵字第四九０九號卷第卅二頁反面、卅三頁
    ），從而被告轉賣即在賺取差價甚明，是證人丁○○於警訊所陳一小包０．一公
    克，以一千五百元買受始無悖常情，並與事實相符。本件事證明確，被告犯行至
    堪認定。本件既經證人丁○○於原審偵審中指陳明確，被告聲請傳訊，已無必要
    ，併此敘明。
二、查安非他命屬中樞神經興奮劑，具有輕微之成癮性，服用後會產生依賴性、耐藥
    性，並引起不安、頭昏、顫抖、亢進性反應、失眠、焦慮、譫妄、慢性中毒、精
    神障礙、類似精神分裂之錯覺、妄想及伴有行動與性格異常等副作用，其劑量增
    大時，甚或會死亡。而其慣用者，由於精神錯亂，更具有暴力攻擊及反社會行為
    等傾向，情況非常嚴重，尤以戒解不易，其毒害不在煙毒之下，乃經行政院衛生
    署七十九年十月九日以七九、十、九衛署藥字第九０四一四二號公告列入麻醉藥
    品管理條例第二條第四款所定化學合成藥品管理，不得非法吸用、持有及販賣，
    並自同年十一日生效。被告違反此項規定，核犯同條例第十三條之一第二項第一
    款之非法販賣安非他命罪。其非法持有安非他命前，非法持有安非他命之低度行
    為，為非法施用之高度行為所吸收，不另論罪。又被告行為後，毒品危害防制條
    例業於八十七年五月二十日公布施行，將安非他命列為第二級毒品，其第四條第
    二項規定販賣第二級毒品者，應處無期徒刑或七年以上有期徒刑，得併科新台幣
    七百萬元以下罰金，其刑度較麻醉藥品管理條例第十三條之一第二項第一款為重
    ，依刑法第二條第一項但書，比較新舊法結果，以適用行為時法有利於被告。至
    麻醉藥品管理條例於八十八年六月二日經公布修正名稱為管制藥品管理條例，其
    第三十七條規定販賣管制藥品，仍依毒品危害防制條例處理，經比較新舊法律，
    仍以修正前麻醉藥品管理條例之規定有利於行為人，併此敘明。又被告有如事實
    欄所載之前科，有台灣高等法院檢察署刑案紀錄簡覆表附卷可稽，其執行完畢後
    五年內再犯本件之罪，為累犯，應加重其刑。
三、原審未詳予勾稽，僅以被告前後所販賣予丁○○之次數不一，而置其自白與證人
    丁○○之供述相符之部分於不論，遽為無罪之諭知，自有未合，檢察官上訴意旨
    執此指摘原判決此部分不當為有理由，應由本院將原判決此部分撤銷改判。爰審
    酌被告素行、犯罪動機、目的、手段、犯罪所生之危害及犯後態度等一切情狀量
    處第二項所示之刑，以示懲戒。
四、公訴意旨另以被告甲○○尚基於意圖營利之概括犯意，於八十六年一月起至同年
    二月間止，連續多次，以每小包一千元至三千元不等價格，非法販賣安非他命予
    丁○○吸用，因認被告於此尚有犯麻醉藥品管理條例第十三條之一第二項第一款
    之非法販賣化學合成麻醉藥品之罪嫌等語。經訊之被告甲○○堅不承有販賣安非
    他命之事實，其雖於偵查中自承賣給丁○○四、五次，惟既與其在警訊所供僅販
    賣一次不同，亦與證人丁○○歷次所供僅向被告購買一次，均有不符，此外復無
    其他積極證據足以證明，除前揭販賣一次安非他命之犯行外，尚有此部分連續販
    賣之事實，自不能以被告上開之自白為論罪科刑之依據，惟公訴人既以裁判上一
    罪之關係起訴，此部分即不另為無罪之諭知。
乙、上訴駁回（戊○○）部分：
一、訊據上訴人即被告戊○○坦承在右開時、地，受「阿宏」之託轉交東西予乙○○
    ，有拿到錢轉交「阿宏」但並未獲得利益等情不諱，惟否認有何販賣安非他命予
    乙○○之犯行，辯稱：伊沒有賣安非他命給乙○○，只是轉交，不知是安非他命
    云云。經查被告右開犯罪事實，業據同案被告乙○○於偵查中指陳「（你向戊○○買過幾次安非他命﹖）三次，第一次是八十五年十二月底，第二、三次都是於
    八十六年元月初，都是在他家住處即泰山鄉買的，第一次買六百元，第二次五百
    元，第三次六百元」「其實我是向綽號阿宏買的，阿宏的真實姓名不詳，而阿宏
    要交貨給我的時候，都要我直接到戊○○處取貨」（偵字第四九０九號卷第六十
    一頁反面、第六十二頁），於原審供陳「是我交錢予廖（倉藝），廖聯絡阿宏，
    再由廖通知我去拿東西（意指安非他命），廖某都稱附阿宏有來過，有交代東西
    」「我交三次錢予廖某」（原審卷(二)第四七頁正反面）、「我是向阿宏買，阿宏
    透過戊○○交安給我」（原審卷(一)第一五二頁反面）等情明確，再參酌乙○○所
    供有時戊○○叩機給伊，問伊要不要安非他命，他說是「阿宏」講的，有時「阿
    宏」叩伊，戊○○交給伊時說，是「阿宏」叫他轉交給伊等語（原審卷(一)第一五
    三頁），被告亦不否認曾將該名「阿宏」之人交付之物轉交予乙○○，且起先有
    懷疑是安非他命（原審卷(二)第四七頁）等情觀之，被告若不知所轉交之物係安非
    他命，殊難令人置信，故所辯不知安非他命云云，應係飾卸刑責之詞，委無足採
    。而被告與「阿宏」間，則有犯意聯絡及行為分擔，亦甚灼然。本件被告轉讓禁
    藥安非他命之犯行，事證明確，犯行至堪認定。
二、查「安非他類」（Amphe tamine-like） 藥品，前經行政院衛生署於六十九年十
    二月八日衛署藥字第三０一一二四公告禁止輸入、製造、販賣，而屬於藥事法第
    二十二條第一款所規定之禁藥，不得非法持有及轉讓。核被告所為係犯藥事法第
    八十三條第一項之轉讓禁藥罪。公訴人雖執被告自承收受乙○○所交付之價款為
    論據，起訴被告有犯麻醉藥品管理條例第十三條之一第二項第一款之非法販賣安
    非他命之罪嫌。然被告堅決否認有從中牟利，同案被告吳宜動並未指證被告及該
    名「阿宏」之人，有以高於販入之價格轉讓安非他命之情事，復查無其他積極證
    據足資證明被告與「阿宏」二人確有以營利為目的之販賣行為。故被告及「阿宏
    」二人轉讓予乙○○時，雖同時有取得對價，但迄無證據證明渠等有從中牟利，
    亦無證據證明係以高於販入之價格轉讓安非他命予乙○○，核被告之行為尚與販
    賣安非他命行為有間，其所為僅屬轉讓行為，檢察官起訴法條容有未洽，應予變
    更。又被告行為後，毒品危害防制條例於八十七年五月二十日修正公布全文，同
    年月二十二日起生效施行。於該條例中將毒品依其成癮性、濫用性及對社會危害
    性分為三級，而安非他命則明定列為第二級毒品，轉讓第二級毒品者，同條例第
    八條第二項訂有處罰之規定，經與被告行為時之藥事法第八十三條第一項轉讓禁
    藥罪之規定，就法定刑之輕重而為比較後，應認藥事法第八十三年第一項之規定
    有利於被告，依刑法第二條第一項但書之規定，乃適用藥事法第八十三條第一項
    之規定而為處罰。又被告轉讓前後之非法持有安非他命之低度行為，應為非法轉
    讓之高度行為所吸收，不另論罪，又其先後多次轉讓犯行，時間緊接，方法相同
    ，復觸犯構成犯罪要件相同之罪名，顯係基於概括之犯意而為，應依刑法第五十
    六條連續犯之規定論以一罪，並加重其刑。另被告與該名綽號「阿宏」之成年男
    子間，有犯意之聯絡及行為之分擔，應論以共同正犯。
三、原審以被告罪證明確，本同上見解，適用刑事訴訟法第三百條，藥事法第八十三
    條第一項，刑法第二條第一項但書、第十一條前段、第二十八條、第五十六條，
    併審酌被告前未曾有犯罪科刑之紀錄，有臺灣高等法院檢察署刑案紀錄簡覆表一
    份在卷可參，其素行尚稱良好，與其犯罪之動機、手段、轉讓安非他命之次數與
    數量、所生危害及犯後之態度等一切情狀，量處有期徒刑五月，其認事用法均無
    不合，被告上訴意旨猶執陳詞否認犯罪，並指摘原判決不當，為無理由，應予駁
    回。
據上論結應依刑事訴訟法第三百六十九條第一項前段、第三百六十四條、第三百六十
八條、第二百九十九條第一項前段，麻醉藥品管理條例第十三條之一第二項第一款，
刑法第二條第一項但書、第十一條前段、第四十七條判決如主文。
本案經檢察官鄭富銘到庭執行職務。
中     華     民     國    八十九   年       一       月      十二      日
                             臺灣高等法院刑事第廿五庭
                                 審判長法  官  許  國  宏
                                       法  官  陳  炳  彰
                                       法  官  洪  光  燦
右正本證明與原本無異。
如不服本判決應於收受送達後十日內向本院提出上訴書狀，其未敘述上訴之理由者並
得於提起上訴後十日內向本院補提理由書（均須按他造當事人之人數附繕本）。
                                       書記官  張  永  富
中     華     民     國    八十九   年       一       月      十五      日
附錄：本案論罪科刑法條全文
麻醉藥品管理條例第十三條之一第二項第一款：
違反前條之規定，其屬於第二條第四款之麻醉藥品者，依左列規定處罰：
一、非法輸入、製造、運輸、販賣者，處五年以上有期徒刑，得併科五萬元以下罰金
    。
藥事法第八十三條第一項：
明知為偽藥或禁藥，而販賣、供應、調劑、運送、寄藏、牙保、轉讓或意圖販賣而陳
列者，處五年以下有期徒刑，得併科新臺幣十萬元以下罰金。


司法院資訊處製作；財團法人民間司法改革基金會備份。
